臺灣臺南地方法院刑事判決　
111年度訴字第989號
公  訴  人  臺灣臺南地方檢察署檢察官
被      告  許又晟


上列被告因違反森林法案件，經檢察官提起公訴（111年度偵字
第9375號、第16782號），因被告於本院審理中就被訴事實為有
罪之陳述，經本院裁定由受命法官獨任以簡式審判程序審理，判
決如下：
    主  文
許又晟犯森林法第五十二條第一項第一款、第九款之竊取森林主
產物罪，處有期徒刑壹年，併科罰金新台幣壹佰萬元，罰金如易
服勞役，以新台幣壹仟元折算壹日。緩刑參年，緩刑期間付保護
管束，並應於判決確定後壹年內向公庫支付新臺幣伍萬元，及應
向指定之政府機關、政府機構、行政法人、社區或其他符合公益
目的之機構或團體，提供陸拾小時之義務勞務。
扣案如附表編號一所示之物均沒收之。
    事  實
一、許又晟明知位在臺南市南化區玉井事業區第51林班（歸屬行
    政院農業委員會林務局嘉義林區管理處玉井工作站管理，下
    稱第51林班）係國有保安林地，非經主管機關核准或同意，
    不得於保安林伐採、傷害竹、木，詎意圖為自己不法之所有
    ，基於竊盜之犯意，於民國111年4月5日，在第51林班，持
    鏈鋸為工具，以鋸切方式，破壞現場生立柚木之生長，盜伐
    該國有保安林主產物柚木共計2.72立方公尺後，將之藏置現
    場隱密處。嗣於111年4月5日13時許，許又晟駕駛懸掛車號0
    000-00號車牌兩面（登記在其已故之父親許永華名下）之報
    廢自小貨車（原車牌號碼000-0000號、車身號碼：R2W00342
    K、登記在已故之汪聖約名下）至上開第51林班即臺南市南
    化區南179鄉道約27公里產業道路旁（TM2座標X：210252、Y
    ：0000000），操作怪手將藏置之柚木吊掛至該自小貨車上
    ，再以鏈鋸裁切。迨同日16時58分，許又晟駕駛上開自小客
    車載滿所竊得並已裁切好之柚木欲離去之際，為埋伏員警當
    場查獲，並扣得其所竊柚木、懸掛車號0000-00號車牌2面之
    自小貨車1台（福特廠牌、框式、藍色、車身號碼：R2W0034
    2K）、挖土機1台、鏈鋸（含鋸板）1台、吊帶2條、油桶3個
    、捲尺1個及行動電話（含SIM卡）1支等物。
二、案經行政院農業委員會林務局嘉義林區管理處訴由內政部警
    政署保安警察第七總隊第七大隊報告臺灣臺南地方檢察署檢
    察官偵查起訴。
    理  由
一、本件被告許又晟所犯為死刑、無期徒刑、最輕本刑為3年以
    上有期徒刑以外之罪，亦非屬高等法院管轄之第一審案件，
    其於準備程序進行中，先就被訴事實為有罪之陳述，經法官
    告知簡式審判程序之旨，並聽取公訴檢察官之意見後，依刑
    事訴訟法第273條之1第1項、第273條之2等規定，裁定進行
    簡式審判程序，且不受同法第159條第1項、第161條之2、第
    161條之3、第163條之1及第164條至第170條所規定證據能力
    認定及調查方式之限制，合先敘明。
二、上揭犯罪事實，業據被告於偵查及本院審理中均坦承不諱，
    並經證人即嘉義林區管理處玉井工作站技佐吳煥昇證述上揭
    林木遭砍伐過程明確，另有内政部警政署保安警察第七總隊
    搜索扣押筆錄、扣押物品目錄表、自願受搜索同意書、車輛
    詳細資料報表2份、現場照片(共26張)、森林被害告訴書、
    嘉義林區管理處玉井工作站扣案贓木數量明細表、國有林產
    物處分扣案贓木價金查定書、盜伐地之航照圖、現場照片8
    張、現場照片4張、車號000-0000號之行車執照各件附卷可
    參，足見被告之自白確與事實相符，堪予採信。綜此，被告
    於保安林以鋸切，破壞生立木之生長之方式竊取森林主產物
    犯行，事證明確，堪以認定，應依法論科。
三、核被告所為係犯森林法第52條第1項第1款、第9款之於保安
    林以鋸切，破壞生立木之生長之方式竊取森林主產物罪。爰
    審酌被告為圖一己私利，竟竊取屬森林主產物之柚木，對森
    林資源之保育造成損害，所為非是，惟念其犯後坦承犯行，
    顯有悔意，衡以被告之犯罪動機、目的、手段、所生危害，
    及其自陳之教育程度、職業、生活狀況（均詳卷）等一切情
    狀，量處如主文所示之刑，並諭知罰金如易服勞役之折算標
    準。被告於5年內前未曾因故意犯罪受有期徒刑以上刑之宣
    告，有臺灣高等法院被告前案紀錄表在卷可考，素行尚佳，
    其因一時失慮觸犯刑罰，然其犯後坦承犯行，已有悔悟，堪
    信其經本案偵審程序及刑之宣告後，當知所警惕而無再犯之
    虞，若令其入監禁機構以剝奪自由方式教化處罰，將使其與
    社會環境長時間隔絕，反而有礙其工作及家庭生活之正常化
    ，未必有益於其日後復歸社會之謀生及再社會化。本院斟酌
    上情，認對被告所宣告之刑，以暫不執行為適當，爰依刑法
    第74條第1項第2款規定宣告緩刑如主文所示，以啟自新。又
    為使被告確切知悉其所為仍屬對法律秩序之破壞，記取本次
    教訓及強化其法治觀念，認有賦予其一定負擔以預防其再犯
    之必要，爰依刑法第74條第2項第4款、第5款規定，命其應
    於判決確定後1年內向公庫支付5萬元，及應向受理執行之地
    方檢察署執行檢察官指定之政府機關、政府機構、行政法人
    、社區或其他符合公益目的之機構或團體，提供60小時之義
    務勞務，並依刑法第93條第1項第2款規定，諭知於緩刑期間
    付保護管束，期能使其於支付公庫一定金額、提供義務勞務
    過程及保護管束期間，確切明瞭其行為所造成之損害，並培
    養正確法治觀念。
四、沒收：
(一)按犯森林法第52條之罪者，其供犯罪所用、犯罪預備之物或
    犯罪所生之物，不問屬於犯罪行為人與否，沒收之，同法第
    52條第5項定有明文。查扣案如附表編號1所示之鏈鋸（含鋸
    板）1台、吊帶2條、油桶3個、捲尺1個等物，係供被告本案
    犯罪所用之物，業據被告陳明在卷（見警一卷第9頁至第10
    頁），爰依森林法第52條第5項規定，不問屬於犯罪行為人
    與否，宣告沒收之。另扣案手機（含SIM卡1張，門號000000
    0000號）1支，並無證據顯示係供被告犯罪所用之物，爰不
    另為沒收之諭知。
(二)本案被告犯罪所得即柚木共計2.72立方公尺，業據扣案並經
    嘉義林區管理處玉井工作站派員領回等情，有扣押物具領保
    管單在卷可憑（參見警一卷第43頁），是上開犯罪所得既已
    實際合法發還被害人，依刑法第38條之1第5項規定，爰不予
    宣告沒收或追徵。
(三)刑法第38條之2增訂過苛調節條款，於宣告沒收或追徵有過
    苛之虞、欠缺刑法上之重要性或犯罪所得價值低微之情形，
    及考量義務沒收對於被沒收人之最低限度生活產生影響，允
    由事實審法院就個案具體情形，依職權裁量不予宣告或酌減
    ，以調節沒收之嚴苛性，並兼顧訴訟經濟，節省法院不必要
    之勞費。此項過苛調節條款，乃憲法上比例原則之具體展現
    ，自不分實體規範為刑法或特別刑法中之義務沒收、亦不論
    沒收主體為犯罪行為人或第三人之沒收、也不管沒收標的為
    原客體或追徵其替代價額，同有其適用。而森林法第52條第
    5 項規定「犯本條之罪者，其供犯罪所用、犯罪預備之物或
    犯罪所生之物，不問屬於犯罪行為人與否，沒收之」，係立
    法者為使國有森林資源受到保護，避免供犯罪所用之工具，
    不予沒收而須發還，致使相同工具易地反覆使用，有礙法律
    成效，乃採絕對義務沒收主義，以預防並遏止犯罪，為刑法
    第38條第2項前段關於職權沒收之特別規定，固應優先適用
    ，但法律縱有「不問屬於犯罪行為人與否」之沒收條款，也
    不能凌駕於憲法上比例原則之要求。亦即，上開森林法沒收
    條款，仍有刑法第38條之2第2項過苛條款之調節適用，始合
    乎沒收新制之立法體例及立法精神（最高法院108年度台上
    字第2421號判決意旨參照）。查扣案如附表編號2所示懸掛
    車號0000-00號車牌2面之自小貨車1台（福特廠牌、框式、
    藍色、車身號碼：R2W00342K）、挖土機1台等物，固係供被
    告從事本案犯罪所用之物，業據其自承在案（參見警一卷第
    8頁），惟附表編號2所示自小貨車及挖土機均價值不菲，相
    較被告使用該車及挖土機所竊之柚木僅2.72立方公尺，價值
    約新台幣26,433元（2.72*9,900元，參見警二卷第97頁之國
    有林產物處分扣案贓木價金查定書），若將附表編號2所示
    扣案自小貨車及挖土機均宣告沒收，兩者相較以觀，顯有過
    苛之虞，爰依刑法第38條之2第2項規定，不予宣告沒收。
五、據上論斷，應依刑事訴訟法第273條之1第1項、第299條第1
    項前段，森林法第52條第1項第1款、第9款、第5項，刑法第
    11條、第42條第3項前段、第74條第1項第2款、第2項第4款
    、第5款、第93條第1項第2款，判決如主文。
本案經檢察官白覲毓到庭執行職務。
中　　華　　民　　國　　111 　年　　11　　月　　8 　　日
                  刑事第十二庭  法　官  卓穎毓
以上正本證明與原本無異
如不服本判決應於收受本判決後20日內向本院提出上訴書狀，並
應敘述具體理由。其未敘述上訴理由者，應於上訴期間屆滿後20
日內向本院補提理由書狀（均須按他造當事人之人數附繕本）「
切勿逕送上級法院」。
　　　　　　　　　　　　　　　　書記官  黃郁淇
中　　華　　民　　國　　111 　年　　11　　月　　8 　　日
附表：
編號 扣案物品 一 鏈鋸（含鋸板）1台、吊帶2條、油桶3個、捲尺1個 二  懸掛車號0000-00號車牌2面之自小貨車1台（福特廠牌、框式、藍色、車身號碼：R2W00342K）、挖土機1台 
　　　　　　　　
附錄論罪科刑法條：
森林法第50條
竊取森林主、副產物者處 6 月以上 5 年以下有期徒刑，併科新
臺幣 30 萬元以上 6 百萬元以下罰金。
收受、搬運、寄藏、故買或媒介前項贓物者，處 6 月以上 5 年
以下有期徒刑，併科新臺幣 30 萬元以上 3 百萬元以下罰金。
前二項之森林主產物為中央主管機關公告之具高經濟或生態價值
樹種之貴重木者，加重其刑至二分之一。
第 1 項及第 2 項之未遂犯罰之。
森林法第52條
犯第 50 條第 1 項、第 2 項之罪而有下列情形之一者，處 1
年以上 7 年以下有期徒刑，併科新臺幣 1 百萬元以上 2 千萬
元以下罰金：
一、於保安林犯之。
二、依機關之委託或其他契約，有保護森林義務之人犯之。
三、於行使林產物採取權時犯之。
四、結夥二人以上或僱使他人犯之。
五、以贓物為原料，製造木炭、松節油、其他物品或培植菇類。
六、為搬運贓物，使用牲口、船舶、車輛，或有搬運造材之設備
    。
七、掘採、毀壞、燒燬或隱蔽根株，以圖罪跡之湮滅。
八、以贓物燃料，使用於礦物之採取，精製石灰、磚、瓦或其他
    物品之製造。
九、以砍伐、鋸切、挖掘或其他方式，破壞生立木之生長。
前項未遂犯罰之。
第 1 項森林主產物為貴重木者，加重其刑至二分之一。
前項貴重木之樹種，指具高經濟或生態價值，並經中央主管機關
公告之樹種。
犯本條之罪者，其供犯罪所用、犯罪預備之物或犯罪所生之物，
不問屬於犯罪行為人與否，沒收之。
第 50 條及本條所列刑事案件之被告或犯罪嫌疑人，於偵查中供
述與該案案情有重要關係之待證事項或其他正犯或共犯之犯罪事
證，因而使檢察官得以追訴該案之其他正犯或共犯者，以經檢察
官事先同意者為限，就其因供述所涉之犯罪，減輕或免除其刑。